【裁判字號】    94,自,16
【裁判日期】    950110
【裁判案由】    背信等
【裁判全文】
臺灣士林地方法院刑事裁定                94年度自字第16號
自  訴  人  丙○○
自訴代理人  何岳儒律師
被      告  乙○○
上列被告因背信等案件，經自訴人提起自訴，本院裁定如下：
    主  文
自訴駁回。
    理  由
一、自訴意旨略以：被告乙○○與甲○○係夫妻關係，被告係代
    書，以代客借款及申辦土地抵押為業。(一)被告於民國80年間
    ，遊說自訴人丙○○稱有案外人沈笑、林阿琴及林新居等三
    人急欲尋覓金主借貸金錢，並願以彼等所有之土地（即坐落
    於臺北縣新店市○○段○○段75地號）抵押予金主。自訴人
    乃貸予彼三人新臺幣（下同）一千萬元。嗣彼三人因無力償
    還前揭借貸之一千萬元，自訴人與彼三人遂達成協議將前揭
    地號之土地全部過戶（移轉所有權）予自訴人以為清償用。
    自訴人與彼三人並同意委任被告辦理上述所有權移轉事，同
    時自訴人並交付為辦理所有權所需之相關資料（包括印鑑證
    明、印章及身分證件等）；惟查自訴人於94年向地政機關調
    閱相關土地資料時發現，前揭土地竟於82年4 月20日辦理所
    有權登記時，竟僅登記三分之二予自訴人，另三分之一登記
    予甲○○；且自訴人之三分之二土地部分於82年10月29日竟
    被設定一千二百萬元之抵押權予案外人蘇明珠。被告更進於
    84年4 月21日將甲○○持有部分之土地（即原應為自訴人所
    有之另外三分之一部分土地）過戶予案外人蘇明珠。(二)又於
    80年7 月25日，被告居間遊說自訴人貸予一千三百萬元予李
    謝吉，由李謝吉將其持有坐落於汐止市○○段北港口小段15
    6-1 地號之土地抵押予自訴人，嗣李謝吉無力償還借款時，
    雙方同意將前揭地號之土地之二十四分之四過戶予自訴人以
    為清償用，雙方並同意委任被告辦理上述所有權移轉事，同
    時自訴人並交付為辦理所有權移轉所需相關資料（包括印鑑
    證明、印章及身分證件等）；惟查前揭土地竟於82年7 月21
    日辦理所有權登記時，竟僅登記二十四分之三予自訴人，另
    二十四分之一登記予被告甲○○。(三)再於82年1 、2 月間，
    被告居間遊說自訴人貸予一千萬元予甲○○，由甲○○將其
    持有坐落於新竹市○○段2033、2034及2036地號之土地抵押
    予自訴人，嗣甲○○無力償還借款時，雙方同意將前揭地號
    之土地之二十四分之四過戶予自訴人以為清償用，雙方並同
    意委任被告辦理上述所有權移轉事，同時自訴人並交付為辦
    理所有權移轉所需之相關資料，惟查前揭土地竟於83年5 月
    26日辦理所有權登記時，竟僅登記二十四分之三予自訴人，
    短少二十四分之一持分。因認被告涉犯刑法第342 條第1項
    之背信及第336 條第2 項之業務侵占罪嫌云云。
二、按案件有犯罪嫌疑不足者，應為不起訴處分。又法院或受命
    法官於自訴案件第一次審判期日前訊問及調查結果，如認為
    案件有第252 條至第254 條之情形者，得以裁定駁回其自訴
    ，刑事訴訟法第252 條第10款、第326 條第3 項分別定有明
    文。再按犯罪事實應依證據認定之，無證據不得認定犯罪事
    實，刑事訴訟法第154 條第2 項亦有明定。而刑事訴訟法上
    所謂認定事實之證據，係指足以認定被告確有犯罪行為之積
    極證據而言，該項證據自須適合於被告犯罪事實之認定，始
    得採為斷罪資料，如未發現相當證據，或證據不足以證明，
    自不能以推測或擬制之方法，以為裁判之依據，告訴人之告
    訴，係以使被告受刑事訴追為目的，是其陳述是否與事實相
    符，仍應調查其他證據以資審認。
三、自訴人認被告涉有背信、業務侵占罪嫌，係以被告經自訴人
    授權處理系爭土地之所有權移轉登記事宜，卻將自訴人應有
    之持分部分擅自移轉登記或設定抵押予被告之夫甲○○或他
    人等情，並提出土地所有權狀、土地登記謄本為其主要論據
    。惟訊據被告乙○○堅決否認有何背信、業務侵占之犯行，
    辯稱：伊當時案件很多，一時疏忽致前開土地自訴人應有之
    持分減少或不足等語。
四、查本件自訴人丙○○除提出土地權狀影本，證明自訴人取得
    系爭土地之部分所有權或系爭土地設有抵押權之外，並未提
    出其他任何證據證明自訴人與系爭土地原所有權人間之借貸
    關係，與自訴人曾委任被告處理系爭土地所有權移轉登記事
    宜，甚而未能明確指出被告於辦理土地所有權移轉登記之際
    ，有何不法所有之意圖，揆諸前揭說明，本件依積極證據，
    顯然已不足以證明被告確有背信、業務侵占之行為。再參諸
    被告業已與自訴人達成協議，雙方間之土地問題僅係民事糾
    紛，業據自訴代理人於94年11月23日到庭陳述明確（見當日
    準備程序筆錄），並有承諾協議書一紙附卷可稽，本件應屬
    單純民事糾葛，核與刑法上之背信、業務侵占罪無涉，被告
    之犯罪嫌疑顯有不足，應依刑事訴訟法第326 條第3 項之規
    定，以裁定駁回自訴。
五、至自訴狀原列被告乙○○、甲○○二人，但自訴代理人於94
    年8 月31日本院準備程序時陳稱：因當時找不到乙○○，而
    當時乙○○、甲○○係夫妻，始將二人列為被告等語，並當
    庭更正僅被告乙○○一人，併此敘明。
據上論斷，應依刑事訴訟法第326 條第3 項、第252 條第10款，
裁定如主文。
中    華    民    國    95    年    1     月    10    日
                  刑事第四庭審判長法  官  林  秀  鳳
                                  法  官  許  碧  惠
                                  法  官  周  明  鴻
以上正本證明與原本無異。
如不服本裁定，應於送達後5 日內，向本院提出抗告狀。
                                  書記官  楊  哲  偉
中    華    民    國    95    年    1     月    11    日


司法院資訊處製作；財團法人民間司法改革基金會備份。
